臺灣雲林地方法院刑事判決　　　　　　　　　　　　　　九十一年度易字第三八號
　　公　訴　人　臺灣雲林地方法院檢察署檢察官
　　被　　　告　戊○○
右列被告因竊盜案件，經檢察官提起公訴（九十年度偵字第四一八九號），本院判決
如左：
    主  文
戊○○無罪。
    理  由
一、起訴檢察官起訴意旨略以：被告戊○○於九十年十月十五日上午九時二十分許，
    與另案被告丙○○基於犯意聯絡，由戊○○騎乘車號ＯＢＬ－二四二號機車，載
    丙○○至上址徒手竊取通富電力公司所有之鋁包鋼心鋁線七十公斤，得手後為人
    發現報警查獲，被告戊○○趁機棄車逃逸。因而認被告涉有刑法第三百二十條第
    一項之竊盜罪嫌。
二、實行公訴檢察官到庭補稱竊盜地點是在雲林縣麥寮鄉○○村○○路道濟禪寺前。
三、按犯罪事實應依證據認定之，無證據不得推定其犯罪事實，刑事訴訟法第一百五
    十四條定有明文。本件檢察官認被告涉有竊盜犯行，起訴檢察官是以：丙○○於
    警訊及偵查中之供述，及為警查獲時留在現場之機車為被告所有，有現場照片及
    車籍資料在卷可證等為其論據。實行公訴檢察官則另以：證人丁○○警員、己○○、庚○○於庭訊中之證述，及被告自承隔日有到警局取車之供述，論告被告是
    知情逃亡，犯有竊盜罪。被告於庭訊中則堅詞否認有竊盜犯行，辯稱：丙○○竊
    盜那天早上八點多，因丙○○要借機車，我才在我堂哥庚○○的工廠，把機車借
    給丙○○，之後我堂哥己○○住處因馬路拓寬要翻修，叫我到他家幫忙搬東西、
    舖地磚，我走去他家幫忙，從早上八點多工作到中午才離開，上午差不多九、十
    點的時候，丙○○在橋頭派出所被抓到，警員打電話給己○○，叫他去不知道要
    交保還是要幹什麼，那時候才知道丙○○竊盜，己○○有叫我去看看，我沒有機
    車所以沒有去，警察也沒有去我家、或庚○○、己○○家裡找我，下午我都在工
    廠幫庚○○做汽車烤漆，做到下午五點，之後在工廠看電視到十點多就回家睡覺
    ，案發時我與我嫂嫂甲○○同住，我並沒有逃走，機車給扣押的時候我在工作，
    在忙，丙○○應該負責把機車還我，我隔天晚上有去派出所牽機車，警察不讓我
    牽，我不是逃走等語。
四、（丙○○之供證）
(一)、丙○○於案發當日早上七、八點左右，在己○○之兄蔡文章之工廠處，向被告借
    得上述機車使用，隨後自己騎乘上述機車至道濟禪寺前竊取上述鋁線，而為現場
    工人發現等情，為證人丙○○於本院審理時證述明確。而丙○○因上述竊盜案件
    ，於本院九十年易字第七四五號案件審理中（九十年十二月五日審理期日），已
    向承審法官供稱：我是自己一個人去偷，戊○○並沒有偷，戊○○並沒有跟我一
    起去，請求庭上傳訊戊○○，該機車載了鋁線並無法再載人了等語。於該案件上
    訴後，於台灣高等法院台南分院九十一年上易字第二三三號案件審理時，丙○○
    又向承審法官供明：戊○○沒有去偷，是我自己去偷的，戊○○沒有騎機車載我
    去，我是向戊○○借機車去的等語。以上事實，為法官調取上述卷宗核閱屬實。
    是丙○○雖於本案警、偵訊中供述被告參與竊盜之情，但其後丙○○之供述已有
    歧異（尤其機車載鋁線後已無法載人一節，經法官核諸附卷照片所示之機車與鋁
    線之大小比例，更可相信丙○○之上述供詞為真），從而丙○○於警、偵訊中為
    不利被告供述之憑信力，已有瑕疵。而本件檢察官起訴日期為九十一年一月四日
    ，有起訴書在卷可參，丙○○於被告為檢察官起訴之前，即於九十年十二月五日
    庭訊中，向法官供明被告並未參與竊盜，自亦難認丙○○是得知檢察官已起訴被
    告，為使被告脫免刑責而故意於法庭中為有利被告之陳述。
(二)、經本院提示警、偵訊筆錄請丙○○說明何以於偵查中供出被告參與竊盜，證人丙○○證稱：當時就只有我一人，我會講出戊○○是因為他們抓到我的時候，工人
    有打我，說應該是有二人，叫我供出來，所以我只好說出車主的名字，於檢察官
    訊問時我怕警訊與偵查供述不一樣會被收押，所以說出戊○○等語。證人乙○○
    即現場看守上述鋁線之通富電力公司職員則到庭證稱：（查獲歹徒時，有無人打
    丙○○叫他再說出一人出來）當時是我們公司的同事，他已經身亡了，他是跟我
    一起抓到丙○○，他可能有打他，可是他到警局的時候，也有自己說出一個人出
    來，我在現場的時候，有叫他說出逃跑的人名字，他說那人叫戊○○，在現場就
    這樣告訴我的等語。對此，被告供稱：他們先打一陣子再問的，我怕他們繼續打
    我，隔沒幾秒我就說了等語。由上陳述可見，丙○○之所以供出被告，確實係經
    過不當外力毆打所致，其為避免續受毆打，始在違反其意願之情形下，供出被告
    姓名。從而，丙○○於本案警、偵訊中與被告共同竊盜之供述，更讓法院無法相
    信為真實，亦足徵顯被告所供機車是丙○○借走一事，是屬實情。
五、（證人許世華之證述）
(一)、證人乙○○於警訊中固證稱：有發現丙○○、戊○○二人騎乘機車竊取公司所有
    電線云云。惟其於警訊中，並未指認被告，警方亦未提示被告口卡供其指認，則
    其是否有目睹共犯之人就是被告，亦或事後聽聞在場共犯之人是被告，始證述被
    告姓名，即已可疑。於本院審理中，證人乙○○則證稱：有看到偷東西的人，有
    二人，一個稍微壯壯的，一百六十幾公分高，另外一個瘦瘦的，不高，差不多快
    要一六０公分高，壯壯的那人髮型應該是短頭髮，在現場搬鋁線，要搬到機車上
    ，另一個瘦瘦的也是在搬東西等語。經法官請證人乙○○當庭指認歹徒，證人乙○○證稱：（那天搬東西的人有無出現在法庭上）因為那個壯壯的人我不確定，
    我們一衝出去他就跑了，很快等語。顯然，證人乙○○無法指認共犯之歹徒就是
    被告。其並證稱：是因為我在樓上觀察，先在樓上看到，然後下來，壯壯的人用
    跑的離開等語。於實行公訴檢察官詰問中，證人乙○○又證稱：（在樓上看到的
    距離多遠）六、七十公尺，（觀察多久）約有一、二十分鐘，（法庭上有哪位像
    是逃跑之人）（當庭指認被告）類似被告之人，（髮型）短髮等語。法官為求慎
    重，再請證人乙○○指認歹徒有無出現在法庭上，證人乙○○證稱：那種快跑的
    速度，沒有正面看清楚，只有看到體型等語。也就是說，證人乙○○並未看清楚
    歹徒之面貌。正因為證人乙○○看見時距離歹徒有六、七十公尺，所以看不見歹
    徒面貌，乃正常合理之事。再者，被告聲稱案發當時我是留長髮，是到醫院住院
    才理掉頭髮等語，經隔離訊問結果，又與證人庚○○、己○○所證相符。另被告
    身高一百七十七公分，為法院當庭勘驗測量屬實，證人乙○○所指之另一歹徒身
    高一百六十幾公分，亦顯然與被告身高差距甚大。所以，證人乙○○不能指認被
    告，事屬當然。
(二)、至於證人乙○○證述其觀察歹徒偷竊約有一、二十分鐘一事，法院對此存疑。一
    個看管鋁線的人員，怎會容許歹徒偷竊搬運鋁線一、二十分鐘還不下場制止，這
    與常情有違。再者，鋁線既係偷搬至機車旁，而非機車上，在場逃跑的歹徒何以
    於第一時間內不選擇發動機車逃走，而選擇跑走，其他的公司員工何以不能追上
    該跑走的歹徒，而卻能逮捕丙○○，此均有可議。從而，證人乙○○之證述不僅
    不能指認被告，其指證歹徒另有一人在場的部分，法院亦持保留的態度。而若證
    人乙○○證述另一位歹徒也在現場搬鋁線，要搬到車上之情屬實（如前所述），
    則與證人丙○○於偵查中供稱：我已下車正在搬，還未搬上去，而他（戊○○）
    正好要下去幫我搬時人家追出來云云，又不相符。此更可徵其二人不利被告之供
    證述，均不可取。
六、（案發時被告的不在場）
(一)、案發當時被告不在案發現場一事，除為證人丙○○到庭證述無誤外，證人己○○
    亦證稱：因馬路拓寬，家裡整修，有請被告到家中幫忙清理搬運，哪一天我忘記
    了，我記得是丙○○在派出所打電話給我，叫我去派出所交保出來的時候，那天
    我有叫被告去幫忙抹平地磚縫隙及搬運東西，那天被告八點多到我家，丙○○打
    電話給我，以後我才叫被告去看看，被告何時離開，有無離開，因為當時在做工
    ，我有上去二樓，所以不知道，我沒辦法肯定他何時離開，這一段我沒有印象等
    語。又證稱：丙○○打電話說他人在橋頭派出所，叫我去交保，我問發生何事，
    他說偷竊，我說這樣不用說了，當賊的話我不會去幫他交保，我跟戊○○說丙○○打電話給我，叫戊○○去看看等語。證人丙○○也證稱：案發時有打電話給己○○，沒有與戊○○聯絡等語。證人庚○○到庭證稱：我的職業是汽車噴漆，工
    作地點在麥寮鄉○○村○○路，那裡是農地沒有編號，工廠離被告住的中正路一
    七八號差不多有五百公尺，被告有在我工廠上班噴漆，我工作比較忙的話會叫他
    來幫我做，沒有的話，別人叫他，他也會去做等語。又證稱：九十年十月十五日
    我人在工廠，被告有到工廠幫我，中午過後，他通常都在那裡做到五點左右，我
    就叫他休息，當天做完之後他很晚才回家等語。證人甲○○則證稱：我平常與公
    公、婆婆還有先生和被告住在麥寮鄉○○路一七八號，九十年十月十五日有在家
    裡看見被告，他起床後就到庚○○的工廠，被告平常在庚○○的工廠幫忙，早上
    及晚上都有看到被告，（為何對於這天特別有記憶）我聽己○○說他有接到電話
    ，說丙○○有打電話給他，他被抓到派出所，己○○當面告知我的，因為我剛好
    走去他們家等語。
(二)、經過隔離訊問之結果，獲得上述證據資料，可認證人己○○、庚○○、甲○○、
    丙○○之證述，與被告之供詞，均相吻合。也由於其間有丙○○打電話給己○○
    一事的介入，所以證人己○○、庚○○、甲○○等人對該日有所記憶，而得為明
    白之證述。其證詞當非串飾之詞，自屬可信。
七、（被告於案發後沒有逃亡不到案）
(一)、卷附之警訊卷宗並無記載警察詢問被告的任何動作，或試圖詢問被告，找尋被告
    的任何舉動。於警方的移送報告書中，警方記載犯罪嫌疑人戊○○「在逃」。實
    行公訴檢察官以此認被告畏罪逃亡。惟證人丁○○即本案承辦警員到庭證稱：（
    有無看到辛○○移送給你的警訊筆錄）有，（有無看到裡面有一人叫戊○○）有
    ，機車是他的，（將此案移送地檢署之前有無去找戊○○）有，找不到，（為何
    找不到）當初偷拿鋁線的時候人就跑了，沒有回去，不知道跑到何處，（如何找
    他）不答，（如何找他）我也不知道如何找起，（有無打電話到他家）不知道電
    話，（有無親自到他家查訪）沒有，（之後有無發通知書請他來派出所說明，或
    以其他方法請他到派出所說明）沒有，（提示移送書，是不是應該是你作的）是
    ，（你既然沒有找他，為何寫他在逃）我們在現場的時候，有人看到他逃跑，（
    不是因為他離開公權力是不是，不是因為警方找不到他的人）不是等語。顯然承
    認警員根本沒有以任何管道通知被告到案。被告、證人丙○○、庚○○、己○○
    、甲○○等人，亦均供證案發後警方並沒有通知聯絡或找尋被告之情無誤。證人
    己○○並證稱：丙○○電話裡面沒有說要找戊○○，他找我只是要我把他保出來
    等語。所以，被告之未到案，乃因警方根本沒有要詢問被告的意思，以致被告不
    知自己已被列為犯罪嫌疑人移送地檢署，並非被告畏罪逃亡，甚為明顯。
(二)、至於證人丁○○於檢察官詰問中，又證稱：（知不知道其他人有無去找戊○○）
    應該有，（是誰負責找戊○○）他們應該有打電話到他家看他在不在家，應該是
    我負責這件事情，（實際上有無其他警員去找戊○○）有，辛○○和許錦星，（
    當時如何去找戊○○）我們有打電話去戊○○住的地方去問，（丙○○在警局的
    時候有無打電話，有無要求打電話找戊○○）有，找不到，（是否記得丙○○電
    話有無打通）不曉得，（誰負責叫丙○○打電話找）應該是我云云。首先，證人
    丁○○上述證詞與(一)之證詞反覆，可信度即有折扣。且其口語，多為「應該」云
    云，顯係不確定之詞，憑信力更低。其先不確定知道有無人去找戊○○，卻又證
    稱辛○○和許錦星有去找戊○○，證詞前後不一。其又稱丙○○有打電話找戊○○，但找不到，卻再稱不曉得電話有無打通，證詞又是矛盾反覆。從而，證人丁○○上述證詞之證據價值極低，無從採信。
(三)、至於被告隔天晚上有無到派出所取車之事實，因別無證據可佐，但亦無從認定被
    告並未前往取車。惟可以確定的是，丙○○向被告借車之後，自負有還車義務，
    丙○○犯案後，機車是否即為警方扣押，法院無從期待被告有相當的法律知識，
    可以了解警方的辦案方式，而得預期警方一定將機車扣押。所以，被告期待丙○○還車，而未即時至派出所要車，乃正常之事，法院無從以被告知悉丙○○犯案
    後，未即時前往警車說明取車，即認定被告畏罪逃亡。
八、綜上所述，檢察官所舉的證據不足以證明被告犯罪，自應為被告無罪之諭知。
據上論斷，應依刑事訴訟法第三百零一條第一項，判決如主文。
中      華      民      國    九十一    年      七      月     三十     日
                                        臺灣雲林地方法院刑事第一庭
                                            法  官  侯  廷  昌
右正本證明與原本無異。
如不服本判決，應於判決送達後十日內向本院提出上訴狀( 應附繕本 )。
                                            書記官  蔡  金  保
中      華      民      國    九十一    年      七      月     三十     日
